臺灣臺中地方法院民事裁定
110年度抗字第255號
抗  告  人  賴森源  


相  對  人  張黃月妹
上列當事人間請求公示送達事件，本院裁定如下：
    主  文
抗告駁回。
抗告費用新臺幣壹仟元由抗告人負擔。
    理  由
一、抗告意旨略以：抗告人共寄發3次行使優先承買權通知之存
    證信函至相對之戶籍地址，均遭郵局以「招領逾期」為由退
    回，可知相對人之送達處所確實不明。原裁定僅以臺中市政
    府警察局第二分局函覆已派員查明且相對人仍居住其內為由
    ，而駁回抗告人之聲請，自有違誤。又聲請人已盡力為通知
    相對人而查證，若因相對人不願受領，本院又以員警查訪結
    果將公示送達之聲請駁回，聲請人將因非可歸責於自身事由
    而蒙受重大之不利益等語。
二、按應為送達之處所不明者，受訴法院固得依聲請准為公示送
    達，惟表意人非因自己之過失不知相對人居所，始得依民事
    訴訟法公示送達之規定，以公示送達為意思之通知。而前開
    所謂「不知相對人居所」係指相對人遷移，致表意人不知其
    居所者而言。又民事訴訟法第149 條第1 項第1 款所謂「應
    為送達之處所不明者」，係指已用相當之方法探查，仍不知
    其應為送達之處所者而言。是以公示送達為意思表示之通知
    ，僅因當事人「拒收」、「逾期招領」或「人在國外」等原
    因未受送達，而非應為送達處所不明者，即與公示送達之法
    定要件不合（最高法院87年度台抗字第582號裁定意旨參照
    ）。次按表意人將其意思表示以書面郵寄掛號寄送至相對人
    之住所地，郵務機關因不獲會晤相對人，而製作招領通知單
    通知相對人領取者，除相對人能證明其客觀上有不能領取之
    正當事由外，應認相對人受招領通知時，表意人之意思表示
    已到達相對人而發生效力，不以相對人實際領取為必要(最
    高法院109年度台上大字第908號裁定意旨參照)。
三、經查，抗告人主張就相對人之戶籍地址(即臺中市○區○○路○
    段00號4樓之1，下稱系爭地址)以郵局掛號投遞方式寄送行
    使優先承買權通知之存證信函，經郵局投遞系爭地址後以招
    領逾期退回乙節，有桃園茄冬郵局存證號碼244、675、957
    號存證信函、招領逾期退回信封在卷可稽(如原審卷第11至1
    6、27頁)，堪認為真正。而所謂招領逾期，僅表示郵差不獲
    會晤相對人，相對人亦未於郵局通知招領之期間領取信函，
    尚無法證明相對人已遷移他址而無法送達。又原審函請臺中
    市政府警察局第二分局派員實地查訪系爭地址，查訪結果為
    相對人確實居住該址，並未變更，有該分局110年9 月14日
    中市警二分偵字第1100037099號函檢附員警職務報告附卷可
    佐(見原審卷第35、37頁)，足見相對人並無應為送達處所不
    明之情形，即與聲請公示送達之要件尚有未合。另抗告人主
    張相對人不受領上開存證信函，將因非可歸責於自身事由蒙
    受重大不利益等語，惟聲請人既已將其意思表示以書面郵寄
    掛號至相對人住所地，依上開說明，除相對人能證明客觀上
    有不能領取之正當事由外，應認相對人受招領通知時，聲請
    人之意思表示已到達相對人而發生效力，不以相對人實際領
    取為必要，聲請人此部分主張，容有誤會。從而，抗告人聲
    請對相對人為公示送達，於法未合，不應准許。原裁定駁回
    抗告人之聲請，尚無違誤，抗告意旨指摘原裁定不當，求予
    廢棄，並無理由，應予駁回。
四、據上論結，本件抗告為無理由，依非訟事件法第46條、第21
    條第2項、第24條第1項，民事訴訟法第495條之1第1項、第4
    49條第1項、第95條、第78條，裁定如主文。
中　　華　　民　　國　　110 　年　　10　　月　　21　　日
                  民事第六庭審判長法  官  陳學德
　　　　　　　　　             
　　　　　　　　　                法  官  巫淑芳
　　　　　　　　　             
　　　　　　　　　                法  官  謝長志
以上正本係照原本作成。　　　　　　　　　　　　　　　　　
不得再抗告。　　　　　　　　　　　　　　　　　
　　　　　　　　　　　　　　　　　書記官  林舒涵
中　　華　　民　　國　　110 　年　　10　　月　　22　　日